臺灣高等法院民事判決
110年度上易字第1012號
上  訴  人  柯孟妤


訴訟代理人  黃泓勝律師
被上訴人    鄭育函
訴訟代理人  徐棠娜律師
            雷皓明律師
上列一人
複代理人    林桑羽律師

上列當事人間請求返還借款事件，上訴人對於中華民國110年8月
27日臺灣臺北地方法院110年度訴字第368號第一審判決提起上訴
，本院於111年4月19日言詞辯論終結，判決如下：
    主      文
上訴駁回。
第二審訴訟費用由上訴人負擔。
    事實及理由
一、被上訴人主張：上訴人於民國105年至107年間多次未經伊同
    意，擅自提領伊帳戶之存款及陸續向伊借款，共達102萬元
    。兩造於107年7月15日達成和解，約定上訴人應返還伊新臺
    幣（下同）68萬8,000元；惟上訴人僅清償20萬元，屢經催
    討，仍積欠48萬8,000元。縱認兩造未於107年7月15日分手
    時成立和解契約，觀諸兩造於108年5月3日之LINE對話内容
    ，上訴人以「我答應的我會做到」、「嗯」、「我看到的是
    這樣」等語，亦成立標的金額為68萬8,000元之債務拘束契
    約，伊得依債務拘束契約之約定請求上訴人履行。兩造間並
    無贈與關係存在，伊否認有收到上訴人所稱之5萬元。爰依1
    07年7月15日和解契約及108年5月3日LINE對話之債務拘束法
    律關係，擇一求為命上訴人給付48萬8,000元，及自支付命
    令送達之翌日即109年9月5日起至清償日止，按年息5%計付
    利息之判決（原審判決命上訴人給付被上訴人上開金額，上
    訴人不服，提起上訴）。答辯聲明：上訴駁回。
二、上訴人則以：兩造前為同性情侶關係，自104年底開始交往
    ，同居共財將近3年，交往期間伊之薪水及積蓄約100多萬餘
    元，皆花費在被上訴人及其家庭之開銷，兩造日常食衣住行
    、出遊住宿等娛樂支出亦皆由伊負擔。詎被上訴人於107年9
    月18日提出分手後，主張兩人之共同支出為借貸關係，顯無
    理由。伊不捨兩造多年感情毀於一旦，積極試圖挽回，伊係
    基於挽回被上訴人感情之意，乃在兩造透過LINE對質欠款一
    事時，未否認欠款金額，因伊始終期待能與被上訴人破鏡重
    圓，故兩造間並無達成和解契約。伊曾還款給被上訴人，係
    為挽回被上訴人感情，並非法律上義務之承擔。伊已付款部
    分充其量屬贈與，尚未付款部分縱構成法律上義務也係贈與
    ，依民法第408條規定，伊就尚未付款部分，得撤銷對被上
    訴人之贈與，伊已於111年2月11日準備程序中撤銷贈與，伊
    對被上訴人已無給付款項之義務。另伊已給付被上訴人25萬
    元，縱認伊有給付被上訴人和解金之義務，金額應為43萬8,
    000元云云，資為抗辯。上訴聲明：㈠原判決廢棄。㈡被上訴
    人在第一審之訴及假執行之聲請均駁回。
三、本件被上訴人請求上訴人返還借款48萬8,000元，有無理由
    ，論述如下：
(一)按當事人互相表示意思一致者，無論其為明示或默示，契約
    即為成立，民法第153條第1項定有明文。又關於契約之定性
    即契約之性質在法律上應如何評價，屬於法律適用之範圍。
    法院依辯論主義之審理原則就當事人事實上之陳述，依調查
    證據之結果確定契約之內容後，應依職權判斷該契約在法律
    上之性質，不受當事人所陳述法律意見之拘束（最高法院99
     年度台上字第1422號判決意旨參照）。　　
(二)本件被上訴人主張兩造於107年7月15日達成和解，約定上訴
    人應返還伊68萬8,000元，嗣上訴人僅清償20萬元，尚積欠4
    8萬8,000元等情，業據其提出兩造108年5月3日之LINE通訊
    對話紀錄為證（見原審卷149-151頁），該LINE通訊對話紀
    錄為上訴人所不爭執。觀諸上開兩造之LINE通訊對話紀錄，
    上訴人對於被上訴人所稱兩造在107年7月15日分手時說好要
    還被上訴人68萬8,000元一事，回覆：「我記得看到的是這
    樣我答應妳的是這些」、「(被上訴人：)所以我說沒錯嘛」
    「(上訴人：)甚麼東西？」「（被上訴人：）你要還我68萬
    8千元在那時候」、「（上訴人：）我現在一樣，我答應的
    我會做到」、「（被上訴人：）討論過後我說還我68萬8千
    元對吧」、「（上訴人：）嗯」、「（被上訴人：）是嗎我
    說的對嗎？」「（上訴人：）我看到的是這樣」，依上開對
    話內容，被上訴人主張上訴人同意返還伊68萬8,000元，並
    非無據；雖上訴人否認兩造有達成和解一事，惟觀上訴人在
    被上訴人表示上訴人應返還68萬8,000元時，表示「我答應
    的我會做到」，且並未否認其同意給付被上訴人上開金額，
    堪認無論明示或默示，兩造已就上訴人同意給付被上訴人68
    萬8,000元達成意思合致，應認該契約成立，上訴人應受契
    約之拘束；被上訴人主張兩造成立和解契約或債務拘束契約
    ，不影響上開契約成立之認定。上訴人辯稱其對被上訴人已
    付款部分充其量屬贈與，尚未付款部分係贈與，為被上訴人
    所否認；經查上訴人就所稱之贈與，並未舉證以實其說，所
    辯不足採信，從而上訴人主張依民法第408條第1項規定撤銷
    贈與，其對被上訴人已無給付義務云云，為不足取。
(三)另雖上訴人復以LINE通訊顯示「那邊扣5呀」（見原審卷105
    頁）及108年5月21日電子通訊顯示「還NT$50,000」（見本
    院卷83頁），辯稱除20萬元外，伊另有給付被上訴人5萬元
    云云，然為被上訴人所否認；觀諸上開LINE通訊紀錄顯示「
    那邊扣5呀」，並未能明瞭其意義；而108年5月21日電子通
    訊紀錄顯示「還NT$50,000」，被上訴人否認該電子通訊係
    與其之對話，上訴人亦未舉證以實其說，所辯不足採信。
(四)據上，被上訴人主張兩造約定上訴人應返還伊68萬8,000元
    ，嗣上訴人僅清償20萬元，尚積欠48萬8,000元，乃請求上
    訴人給付48萬8,000元，應屬有據。
四、綜上所述，被上訴人依兩造間之契約約定請求上訴人給付48
    萬8,000元，及自支付命令送達之翌日即109年9月5日起至清
    償日止，按年息5%計付利息，為有理由，應予准許。原審就
    被上訴人上開請求，為上訴人敗訴之判決及為假執行之宣告
    ，並無不合；上訴意旨指摘原判決不當，求予廢棄改判，為
    無理由。
五、本件事證已臻明確，兩造其餘之攻擊或防禦方法及未經援用
    之證據，經本院斟酌後，認為均不足以影響本判決之結果，
    無逐一詳予論駁之必要。併此敘明。
六、據上論結，本件上訴為無理由，依民事訴訟法第449條第1項
    、第78條，判決如主文。
中　　華　　民　　國　　111 　年　　5 　　月　　27　　日
                  民事第二十庭  
                        審判長法  官  周祖民
                              法  官  馬傲霜
                              法  官  鄭威莉
正本係照原本作成。
不得上訴。
中　　華　　民　　國　　111 　年　　5 　　月　　27　　日
　　　　　　　　　　　　　    書記官  楊璧華